臺灣臺南地方法院民事判決
110年度訴字第1091號
原      告  張羅阿華


訴訟代理人  洪維廷律師
被      告  張榮泰  

            楊翠霞  




上二人共同
訴訟代理人  蔡東泉律師

上列當事人間請求侵權行為損害賠償事件，經本院於民國110年1
2月16日言詞辯論終結，判決如下：
    主      文
被告連帶應給付原告新臺幣45萬元，及被告甲○○自民國110年8月
21日起、被告乙○○自民國110年10月4日起，均至清償日止，按週
年利率百分之5計算之利息。
原告其餘之訴駁回。
訴訟費用由被告連帶負擔二分之一，餘由原告負擔。
本判決第一項得假執行。
原告其餘假執行之聲請駁回。但被告如以新臺幣45萬元為原告預
供擔保後，得免為假執行。
　　事實及理由
壹、程序方面：按不變更訴訟標的，而補充或更正事實上或法律
    上之陳述者，非為訴之變更或追加，民事訴訟法第256條定
    有明文。本件原告起訴時原係列「楊ＯＯ」為被告之一，並提
    供該被告之手機號碼，嗣因依該手機號碼查得之使用人為乙
    ○○，原告乃於民國110年9月9日以民事陳報暨更正狀將被告
    楊ＯＯ之姓名更正為「乙○○」，因原告並未變更訴訟標的，而
    僅更正事實上之陳述，非屬訴之變更或追加，其所為之更正
    ，於法並無不合，自應予准許。
貳、實體方面：
一、本件原告起訴主張：
  ㈠原告與被告甲○○係夫妻，本生活美滿，兩造互動仍頻，嗣於1
    09年12月因兩造之子向原告告知家中用來營業之小貨車行車
    紀錄器已過保，且功能漸漸故障，原告遂要求其子將所有車
    輛之行車紀錄器進行汰換，並基於營業需要，將行車紀錄一
    一檢視並備份。詎於檢視之過程中，竟發現被告與陌生女子
    對話並多次出入汽車旅館，始知悉被告甲○○多次與被告乙○○
    私下交往，被告乙○○明知被告甲○○為已婚身分，仍與其交往
    過密（兩人私下密會行程詳如附表一所示）。
  ㈡由上情可知，被告兩人不顧被告甲○○係屬有配偶之人，竟基
    於侵害原告配偶權之故意，不僅為逾越男女分際之交往，甚
    而多次同赴汽車旅館幽會，侵害配偶權之情節難謂非重。另
    原告發現此事後，被告甲○○竟惱羞成怒，於110年4月23日動
    手毆打原告與兩造之子，造成渠等受傷，其情甚為惡質。
　㈢本件被告兩人之交往行為，依社會通念，已超出一般無感情
    交往關係之男女互動界限，且已逾越男女間合理往來範圍，
　　非一般婚姻信守誠實之配偶所得容忍。核被告二人前開行為
    ，顯已故意不法侵害原告基於配偶關係之身分法益而情節重
    大，並致原告受有精神上痛苦，爰依民法第184條、第195條
    規定請求被告連帶給付精神慰撫金120萬元，以資慰藉。
  ㈣並聲明：
　　⒈被告應連帶給付原告120萬元及自起訴狀繕本送達翌日起至
      清償日止，按年息百分之5計算之利息。
　　⒉原告願供擔保，請准宣告假執行。
二、被告辯稱：
  ㈠被告二人係於109年8、9月份左右，因常至臺南市ＯＯ區ＯＯ公園
    晨間運動而認識，被告並無原告指控侵害配偶權之行為。茲
    就原告所提出原證1至原證12，表示意見如下：
    ⒈109年12月26日：被告二人於當日雖曾至富士都汽車旅館，
      然此乃係因晨間運動後，尋覓一處所喝咖啡、聊天，時間
      到即離去，並未有任何越軌之行為。
　　⒉109年12月28日：
　　　⑴被告二人因聊得來，故講話較無忌憚，然並不等同被告
        二人有交往。
　　　⑵被告乙○○自己有從事看護工作，1日24小時可賺2,000元
        ，工作辛苦，附表一所載之10,000元係指從事看護之工
        作所得。
　　　⑶被告甲○○自己亦有從事裝潢工作，此情為原告所知悉，
        是被告甲○○無法天天去臺南市ＯＯ區ＯＯ公園運動。
　　　⑷被告甲○○另自己有從事農地耕作，因此有時會採收蔬菜
        、水果，拿回家給原告及家人食用。
　　　⑸被告乙○○稱養小老婆等語，係與被告甲○○開玩笑。
　　⒊110年1月2日：被告二人僅係就社會上大老婆、小老婆之問
      題聊天。
　　⒋110年1月5日：否認被告二人有至汽車旅館及性交之事。
　　⒌110年1月7日：
　　　⑴被告二人係前往汽車旅館找朋友，並非共同在汽車旅館
        休息。
　　　⑵被告乙○○係從事看護工作，上班時間為連續24小時，故
        下班甚累。
　　　⑶被告乙○○試探被告甲○○是否已婚（因被告甲○○之前告知
        被告乙○○其為未婚）。
　　⒍110年3月24日：否認被告二人未有性交行為。
　㈡被告乙○○原居住於臺南市○○區○○街○巷○號Ｏ樓之5，嗣於110年
    6月間知悉被告甲○○為有配偶之人後（被告甲○○之前未曾告
    知），乃即搬至臺南市○○區○○○路00巷0號3樓之3，刻意與被
    告甲○○疏遠。
  ㈢另被告甲○○於110年4月23日與其長子張Ｏ福發生爭執，張全福
    有要推被告甲○○，被告甲○○有抓住張全福手臂向前拉，原告
    及張Ｏ福有自被告甲○○正面、後方抓被告甲○○臉部、胸部、
    背部等，致被告甲○○受有臉部、胸部、背部之傷害。
　㈣並聲明：
　　⒈原告之訴駁回。
　　⒉如受不利之判決，被告願供擔保，請准宣告免為假執行。
三、本院之判斷：
　㈠查原告與被告甲○○係夫妻，然被告甲○○、乙○○於附表一所示
    之時間有如原證1至原證11-3之對話內容（被告不爭執原證1
    至原證11-3對話內容形式上之真正)，此為兩造不爭執之事
    實，堪認為真實。
  ㈡按當事人主張有利於己之事實者，就其事實有舉證之責任，
    民事訴訟法第277條前段定有明文。原告對於自己主張之事
    實已盡證明之責後，被告對其主張於抗辯之事實，並無確實
    證明方法或僅以空言爭執者，當然認定其抗辯事實之非真正
    ，而應為被告不利益之裁判；另各當事人就其所主張有利於
    己之事實，均應負舉證之責，故一方已有適當之證明者，相
    對人欲否認其主張，即不得不更舉反證（最高法院18年度上
    字第1679號、19年度上字第2345號裁判意旨參照）。而於民
    事事件，證據之證明力，較為強大，更為可信者，即足以使
    審理事實之人對於爭執之事實認定其存在，更勝於不存在，
    即達到前開蓋然的心證，此即「證據優勢」或「證據優勢主
    義」。復按證明應證事實之證據資料，並不以可直接單獨證
    明之直接證據為限。凡先綜合其他情狀，證明某事實，再由
    某事實為推理，資以證明應證事實，該證明某事實之間接證
    據，亦包括在內。又主張法律關係存在之當事人，固應就該
    法律關係發生所須具備之特別要件，負舉證之責任，惟此特
    別要件之具備，茍能證明間接事實，且該間接事實與要件事
    實間，依經驗法則及論理法則已足推認其因果關係存在者，
    自無不可，非以直接證明要件事實為必要。本件原告主張被
    告有如附表一所示之不當交往行為乙節，雖為被告所否認，
    並以前開情詞置辯，惟查：觀諸原證1至原證11-3之對話內
    容，被告兩人曾三次前往汽車旅館（109年12月26日、110年
    1月7日、110年3月24日），且被告乙○○於對話內容 中曾提
    及：「我沒養小孩，你沒小孩養，你養我嘛，知道嗎？養小
    老婆啦」、「別人一個老婆，你搞兩個老婆，白天都陪小老
    婆，晚上陪大老婆，你真的很幸福」、「因為你是有老婆的
    人…所以我們還是要顧全大局的…你今天該做的也做了，等一
    個禮拜再見面也沒關係…真的事情被發現了，暴露出來我，
    我不會讓步的，…大家都知道了，那我就不會讓步的那名正
    言順的」等語（補字卷第36、38、47、52、53頁），足認被
    告乙○○明知被告楊Ｏ泰為有配偶之人，且被告兩人間之互動
    往來，顯已逾越普通朋友之一般社交行為，而足以破壞原告
    婚姻生活之圓滿安全及幸福無訛，是被告前開所辯，均非可
    採。
  ㈢又按因故意或過失，不法侵害他人之權利者，負損害賠償，
    故意以背於善良風俗之方法，加損害於他人者亦同；數人共
    同不法侵害他人之權利者，連帶負損害賠償責任；不法侵害
    他人之身體、健康、名譽、自由、信用、隱私、貞操，或不
    法侵害其他人格法益而情節重大者，被害人雖非財產上之損
    害，亦得請求賠償相當之金額；前2項規定，於不法侵害他
    人基於父、母、子、女或配偶關係之身分法益而情節重大者
    ，準用之，民法第184條第1項、第185條第1項前段、第195
    條第1項前段、第3項分別定有明文。又婚姻係以夫妻之共同
    生活為目的，配偶應互相協力保持其共同生活之圓滿安全及
    幸福，夫妻互守誠實，係確保其共同生活之圓滿安全及幸福
    之必要條件，故應解為配偶因婚姻契約而互負誠實之義務，
    配偶之一方行為不誠實，破壞共同生活之圓滿安全及幸福者
    ，即為違反因婚姻契約之義務而侵害他方之權利（最高法院
    55年台上字第2053號判例參照）。是以，侵害配偶權之行為
    ，並不以通姦行為為限，倘夫妻任一方與他人間存有逾越結
    交普通朋友等一般社交行為之不正常往來，其行為已逾社會
    一般通念所能容忍之範圍，已達破壞婚姻共同生活之圓滿安
    全及幸福之程度，即足當之。另配偶與他人有逾越朋友關係
    之行為，足使人感到悲憤、沮喪，並生背後受人非議、羞辱
    之感，為社會禮俗所常見，故原告主張其因被告間之交往，
    致其家庭婚姻受影響，精神受有痛苦，自非虛情；是以原告
    請求被告賠償其精神上之損害，即非無據。經審酌原告與被
    告甲○○之婚姻關係仍然持續中，被告兩人間之交往互動模式
    ，顯會惡化原告之婚姻關係，破壞原告之家庭生活，衡諸一
    般倫情觀念及社會禮俗，原告勢須承受他人之非議指點，精
    神所受之痛苦，究非常人所能體會，自難謂所受痛苦不深；
    又原告係小學畢業，職業為家管，109年度綜合所得稅各類
    所得總額為19,825元（利息所得），名下財產總額為5,121,
    500元，而被告二人均為小學畢業，被告甲○○從事木工，每
    月收入約3、4萬元，109年度綜合所得稅各類所得總額為202
    ,000元（租賃所得），名下財產總額為21,178,172元，被告
    乙○○從事看護工作，如有工作則日薪為2,000元， 109度綜
    合所得稅各類所得總額為113,402元，名下財產總額為4,125
    ,475元等情，業據兩造陳明在卷，並有兩造稅務電子閘門財
    產所得調件明細表。參酌原告與被告甲○○之婚姻狀況、被告
    間往來期間長短及行為態樣所造成原告之痛苦程度、兩造之
    教育程度及經濟狀況等情狀，本院認原告請求被告連帶賠償
    其精神上之損害金，以45萬元為適當，應予准許；逾該金額
    之請求即非正當，要難准許。
四、從而，原告主張依侵權行為之法律關係，請求被告連帶賠償
    非財產上之損害賠償45萬元，及自民事起訴狀繕本送達翌日
    即被告甲○○自110年8月21日、被告乙○○自110年10月4日起，
    均至清償日止按週年利率百分之5計算利息之部分，為有理
    由，應予准許；超過上開應准許之部分，即非正當，要難准
    許，應予駁回。本件原告勝訴部分，因所命給付之金額未逾
    50萬元，爰依民事訴訟法第389條第1項第5款，依職權宣告
    假執行，原告就此部分陳明願供擔保聲請宣告假執行，僅係
    促使本院職權之發動，爰不另為駁回假執行聲請之諭知。而
    被告陳明願供擔保免為假執行，核無不合，爰依同法第392
    條第2項規定，酌定相當之擔保金額准許之。至於原告敗訴
    部分，其假執行之聲請已失所附麗，應併予駁回。
五、本件事證已臻明確，兩造其餘攻擊防禦方法及證據，核與判
    決結果不生影響，爰不一一論列，併此敘明。
六、據上論結，本件原告之訴為一部有理由，一部無理由，依民
    事訴訟法第79條、第389條第1項第5款、第392條第2項，判
    決如主文。
中　　華　　民　　國　　110 　年　　12　　月　　29　　日
                  民事第二庭  法  官  洪碧雀
以上正本證明與原本無異。
如不服本判決，應於送達後20日內向本院提出上訴狀（須附繕本
）。如委任律師提起上訴者，應一併繳納上訴審裁判費。
中　　華　　民　　國　　110 　年　　12　　月　　29　　日
                              書記官  林政良  　　　　　　　　　　　　　　　
附表一：原告主張被告兩人私下密會行程表        日期      事件   附註 證據位置  109年12月26日 兩人相約富士都汽車旅館301號房休息2個小時。 File0015 原證1 109年12月28日 ⒈被告甲○○談及給被告乙○○10,000元。 ⒉被告乙○○並表示與 被告甲○○在一起（指交往）很開心。　 File0008     原證2      兩人談及互換男女身分，換被告乙○○養被告甲○○等曖昧言論。 File0009 3分4秒處  原證3       被告乙○○說：我居然決定跟你了我，就不會三心二意。 4分3秒處     被告乙○○提到要去工作只有六日可以陪被告甲○○，問甲○○會不會要跟乙○○退錢。 File0010 1分20秒   原證4  被告甲○○說退費阿，退包阿。 1分35秒   ⒈被告乙○○提到做工辛苦還是賺被告甲○○這5千塊一萬塊好了。 ⒉被告甲○○說沒有啦沒有一萬塊啦。 2分40秒       ⒈被告甲○○說我沒有天天來啦你叫，我天天來也不行我自己幾兩，我知道不要把事情搞得很嚴重那就麻煩了。 ⒉被告乙○○說你會怕喔，那就分手了，反正我得一萬塊錢，反正又不吃虧。 ⒊被告甲○○：有快樂，有男人很努力的耕，農夫努力的耕田（暗指做愛）。 3分               ⒈被告乙○○你沒養小孩就養我啦，養小老婆。 ⒉被告甲○○說提早10年我就可以給你，但是現在真的啦，我的手頭都在她（指原告）那裏。 ⒊被告乙○○說我知道啦，現在保持這個，可以是吧。 ⒋被告乙○○並表示是否被告甲○○害怕與其分手。 3分50秒             110年1月2日 被告乙○○自承自己是 小老婆。 File0023 1分38秒處 原證5 110年1月5日 ⒈被告甲○○與被告乙○○提到有關性交之事實。兩人並疑似有親吻之聲音。 ⒉被告乙○○提及自己 之手機號碼為0000000000。 File0015 3分45秒處 原證6 110年1月7日 ⒈兩人又相約至富士都汽車旅館 311號房。 ⒉被告乙○○表不希望 被告甲○○天天陪在 乙○○身邊。 File0012 4分15秒處    原證7      到汽車旅館。 3分43秒處   ⒈被告甲○○載被告乙○○去看醫生。 ⒉兩人談及去汽車旅館性交的回憶。兩人並疑似 在車上親吻。 File0015 1分48秒處    原證8      坦承兩人有私下交往之情形。並疑似已性交過後。 File0019  原證9 110年1月19日 拍攝到被告乙○○畫面。 File0024 2分50秒處 原證10 110年3月24日 兩人進國妃鷹堡旅館308號房幽會，並談及之前去旅館幽會都要付一晚上2,000多元。 GRMN1772  原證11   GRMN1773 原證11-1   ⒈談及國妃汽旅還是富士都哪間比較好，國妃比較遠比較安全。 ⒉並問性交過程愉不愉悅。 GRMN1791 原證11-2     原證11-3